臺灣桃園地方法院刑事判決　　　　　　　 96年度訴字第855號
公　訴　人　臺灣桃園地方法院檢察署檢察官
被　　　告　甲○○
　　　　　　　　　　國民
上列被告因違反毒品危害防制條例案件，經檢察官提起公訴（96
年度毒偵字第1473號），本院評議改以簡式審判，判決如下：
    主  文
甲○○施用第一級毒品，累犯，處有期徒刑拾月。又施用第二級
毒品，累犯，處有期徒刑陸月。應執行有期徒刑壹年壹月。
    事  實
一、甲○○前因施用毒品案件，經臺灣苗栗地方法院裁定送觀察
    、勒戒後，因認無繼續施用毒品之傾向，於民國90年1 月20
    日釋放出所，並由臺灣苗栗地方法院檢察署檢察官於90 年1
    月30日以90年度毒偵緝字第15號為不起訴處分確定；又因施
    用毒品案件，經本院於94年2 月14日以93年度訴緝字第151
    號判決有期徒刑3 月確定；再因施用毒品案件，復經本院於
    94年2 月14日以93年度訴緝字第152 號判決有期徒刑7 月確
    定，2 案更定應執行有期徒刑8 月確定，並於95年4 月21日
    執行完畢；復於94年間因施用毒品案件，經本院以95 年 度
    訴字第31號判處連續施用第一級毒品有期徒刑9 月，連續施
    用第二級毒品有期徒刑4 月，應執行有期徒刑10月，於96年
    2 月17日入監執行，尚未執行完畢。竟猶不知悔改，於前述
    觀察、勒戒執行完畢釋放後5 年內，已有施用毒品紀錄。仍
    基於施用第一級毒品之犯意，於96年2 月16日上午10時許，
    在其位於桃園縣中壢市○○○街363 號4 樓之住處內，施用
    第一級毒品海洛因1 次，另基於施用第二級毒品之犯意，於
    96年2 月14日上午10時許，在上述住處內，施用第二級毒品
    甲基安非他命1 次；嗣為警於96年2 月16日下午2 時50分許
    ，在其上述住處內查獲。
二、案經桃園縣政府警察局平鎮分局報請臺灣桃園地方法院檢察
    署檢察官偵查起訴。
    理  由
壹、證據能力部分（被告審判外之自白筆錄）
    按被告之自白，非出於強暴、脅迫、利誘、詐欺、疲勞訊問
    、違法羈押或其他不正之方法，且與事實相符者，得為證據
    。被告陳述其自白係出於不正之方法者，應先於其他事證而
    為調查。該自白如係經檢察官提出者，法院應命檢察官就自
    白之出於自由意志，指出證明之方法。刑事訴訟法第156 條
    第1 、3 項分別定有明文。查被告於準備程序、審判期日對
    於公訴檢察官所提出其警詢及偵查訊問筆錄之證據能力均不
    爭執，本院亦查無明顯事證足認檢察及警察機關於製作該等
    筆錄時，有對被告施以法所禁止之不正方法等情事，是被告
    審判外之自白陳述筆錄係出於其任意性所製作，具證據能力
    。
貳、證明力部分
一、按被告（或共犯）之自白，不得作為有罪判決之唯一證據，
    仍應調查其他必要之證據，以察其是否與事實相符，刑事訴
    訟法第156 條第2 項就此定有明文。其立法目的乃欲以補強
    證據擔保自白之真實性，亦即以補強證據之存在，藉以限制
    向有「證據之王」稱號的自白在證據上之價值，質言之，本
    條項乃對於自由心證原則之限制，關於自白之證明力，採取
    證據法定原則，使自白僅具有一半之證明力，尚須另有其他
    補強證據以補足自白之證明力。而所謂補強證據，最高法院
    74年台覆字第10號曾經加以闡釋：「指除該自白本身以外，
    其他足資以證明自白之犯罪事實確具有相當程度真實性之證
    據而言。雖其所補強者，非以事實之全部為必要，但亦須因
    補強證據與自白之相互利用，而足以使犯罪事實獲得確信者
    ，始足當之」。司法院大法官議決釋字第582 號解釋文後段
    ，對於本條項所謂「其他必要之證據」，著有闡釋，足為刑
    事審判上操作「自白」與「補強證據」時之參考標準，茲節
    錄引述如下：「刑事審判基於憲法正當法律程序原則，對於
    犯罪事實之認定，採證據裁判及自白任意性等原則。刑事訴
    訟法據以規定嚴格證明法則，必須具證據能力之證據，經合
    法調查，使法院形成該等證據已足證明被告犯罪之確信心證
    ，始能判決被告有罪；為避免過分偏重自白，有害於真實發
    見及人權保障，並規定被告之自白，不得作為有罪判決之唯
    一證據，仍應調查其他必要之證據，以察其是否與事實相符
    。基於上開嚴格證明法則及對自白證明力之限制規定，所謂
    『其他必要之證據』，自亦須具備證據能力，經合法調查，
    且就其證明力之程度，非謂自白為主要證據，其證明力當然
    較為強大，其他必要之證據為次要或補充性之證據，證明力
    當然較為薄弱，而應依其他必要證據之質量，與自白相互印
    證，綜合判斷，足以確信自白犯罪事實之真實性，始足當之
    」。
二、訊據被告甲○○對於上述犯罪事實坦承不諱，且被告經逮捕
    當日，於其同意下所採集之尿液，送臺灣檢驗科技股份有限
    公司鑑定結果，顯示鴉片類及安非他命類均呈陽性反應，有
    該公司之濫用藥物尿液檢驗報告1 件在卷可證。經與被告之
    自白互核，足認被告自白與事實相符，堪信其確有施用第一
    級毒品海洛因及第二級毒品安非他命之犯行。另被告甲○○
    前因施用毒品案件，經臺灣苗栗地方法院以89年毒聲字第16
    60號裁定送觀察、勒戒，經認無繼續施用毒品之傾向，於90
    年1 月20日執行完畢釋放出所，並由臺灣苗栗地方法院檢察
    署檢察官於90年1 月30日以90年度毒偵緝字第15號為不起訴
    處分確定；又因施用毒品案件，經本院於94年2 月14日以93
    年度訴緝字第151 號判決有期徒刑3 月確定；再因施用毒品
    案件，再經本院於94年2 月14日以93年度訴緝字第152 號判
    決有期徒刑7 月確定；復於94年間因施用毒品案件，經本院
    以95年度訴字第31號判處連續施用第一級毒品有期徒刑9 月
    ，連續施用第二級毒品有期徒刑4 月，應執行有期徒刑10
    月，於96年2 月17日入監執行，尚未執行完畢等情，亦有臺
    灣高等法院前案紀錄表1 件在卷可查。是以被告前述觀察、
    勒戒執行完畢釋放後5 年內，被告已有施用第一、第二級毒
    品記錄，縱本次再度施用毒品之時間，在初犯經觀察、勒戒
    或強制戒治執行完畢釋放五年以後，已不合於「五年後再犯
    」之規定，且因已於「五年內再犯」，顯見其再犯率甚高，
    原實施觀察、勒戒或強制戒治，已無法收其實效，即應依毒
    品危害防制條例第10條之規定處罰。本件事證明確，被告應
    依法論罪科刑。
三、核被告多次所為，分別係違反毒品危害防制條例第10條第1
    項之施用第一級毒品罪及同條第2 項之施用第二級毒品罪。
    被告施用第一級、第二級毒品，或得視為自傷行為，然其影
    響施用者之中樞神經系統，導致神智不清，產生心理上及生
    理上之依賴性，積習成癮，禁斷困難，輕則個人沈淪、家庭
    破毀，失去正常生活及工作能力，成為家庭或社會之負擔；
    重則可能與其他犯罪行為相結合，滋生重大刑事案件，惡化
    治安，嚴重損及公益。鑒於煙毒對國計民生所造成之戕害，
    立法者自得採取必要手段，於抽象危險階段即以刑罰規範，
    對施用毒品者之人身自由為適當限制。即使未按行為人是否
    業已成癮為類型化之區分，就行為對法益危害之程度亦未盡
    顧及，但究其目的，無非在運用刑罰之一般預防功能以嚇阻
    毒品之施用，補偏救弊，導正社會於頹廢（司法院大法官議
    決釋字第544 號解釋理由書參見）。且毒品危害防制條例已
    按毒品之危害性加以分級，並就施用毒品為初犯、5 年內或
    5 年後再犯，區分為不同之行為型態而予不同之法律效果，
    並施予勒戒、戒治等保安處分措施，換言之，對於初犯及5
    年後再犯者，經勒戒而無繼續施用毒品傾向者，採取「除刑
    不除罪」之立法，足見本條例對於施用毒品自戕身心者，在
    不違反憲法比例原則的要求下，兼以病患及犯罪人之身份對
    待之。施用毒品犯行已非單純自傷行為可擬，仍具可刑罰性
    。又查被告因施用毒品案件，經本院於94年2 月14日以93年
    度訴緝字第151 號判決有期徒刑3 月確定；再因施用毒品案
    件，復經本院於94年2 月14日以93年度訴緝字第152 號判決
    有期徒刑7 月確定，2 案更定應執行有期徒刑8 月確定，並
    於95年4 月21日執行完畢，有臺灣高等法院前案紀錄表1 件
    在卷可查。被告受徒刑之執行完畢，五年以內故意再犯本件
    有期徒刑以上之罪，為累犯，應依刑法第四十七條第一項之
    規定，加重其刑。爰審酌被告一再不顧國家為其屢次戒治所
    生之成效，仍無法戒除毒癮而再觸法網，實難以維持正常生
    活，以及所犯施用毒品罪行，勢將助長販賣等流通毒品行為
    之更形猖獗，並影響自身之健康，甚至生命權，及有害國家
    社會之健全發展等犯罪之動機、目的、手段，所生危害，及
    犯罪後坦承犯行之犯後態度等一切情狀，分別量處如主文所
    示之刑，並定應執行之刑。
據上論斷，應依刑事訴訟法第299條第1項前段，毒品危害防制條
例第10條第1項、第2項，刑法第11條、第47條第1項、第51條第5
款，判決如主文。
本案經檢察官鍾雅蘭到庭執行職務
中　　華　　民　　國　　96　　年　　5 　　月　　30　　日
                        臺灣桃園地方法院刑事第六庭
　　　　　　　　　　　      法　官　錢　建　榮
以上正本證明與原本無異。
如不服本判決，應於判決送達後10日內向本院提出上訴狀（應附
繕本），上訴於臺灣高等法院。
　　　　　　　　　　　　　　書記官　劉  寶  霞
中　　華　　民　　國　　96　　年　　6 　　月　　5 　　日
